臺灣高等法院臺南分院民事裁定　100年度再抗字第5號
再審聲請人　程錫坤
再審相對人　廖通城
上列當事人間確認遺產管理人資格不存在事件，再審原告對於中
華民國99年12月30日本院99年度再抗字第11號確定裁定，提起再
審之訴，本院裁定如下：
    主  文
再審之聲請駁回。
再審聲請訴訟費用，由再審原告負擔。
    理  由
一、按對於民事確定裁定聲請再審，依民事訴訟法第507條準用
    同法第501條第1項第4款規定，應表明再審理由，此為必備
    之程式。所謂表明再審理由，必須指明確定裁判有如何合於
    法定再審事由之具體情事始為相當，倘僅泛言有何條款之再
    審事由，而無具體情事者，仍難謂已合法表明再審事由。既
    未合法表明再審事由，即為無再審之事由，性質上無庸命其
    補正，可認其再審之聲請不合法，毋庸命其補正，逕以裁定
    駁回之（最高法院60年台抗字第688號、61年台再字第137號
    、70年台再字第35號判例意旨參照）。又當事人提起再審之
    訴或聲請再審，雖聲明係對某件再審判決或裁定為再審，但
    審查其再審訴狀理由，實為指摘原確定裁判或前次之再審裁
    判如何違法，而對該聲明不服之再審判決或裁定，則毫未指
    明有如何法定再審理由。此種情形，可認為未合法表明再審
    理由，逕以其再審（再審之訴或聲請再審）為不合法駁回之
    （同院69年度第3次民事庭會議決定(一)參照）。
二、再審聲請意旨略以：
  (一)本件再審聲請人係併請求廢棄先前原審法院九十二年度上易
    字第一三二號判決，然該法院均漏未審酌，僅以其對原確定
    裁定所提起之聲請再審是否有理由為據，且究其聲請再審狀
    所載既係對原確定裁定聲請再審，故僅就該原確定裁定有無
    再審之理由而為審酌認定云云，顯有遺漏該請求，自有法規
    適用之錯誤。
  (二)再審之聲請，應於三十日之不變期間內提起，前項期間，自
    判決確定時起算，但再審之理由知悉在後者，自知悉時起算
    ；再審之聲請不合法者，法院應以裁定駁回之，民事訴訟法
    第五百零七條、第五百條第一項、第二項及第五百零二條第
    一項分別定有明文。次按民事訴訟法第五百零二條第二項所
    謂自知悉時起算，係指知悉確定判決有同法第四百九十六條
    第一項各款之再審情形，非謂知悉法律上有得提起再審之訴
    之規定而言；又所謂再審之訴不合法，係指再審之訴不合程
    序，或已逾期間，或法律上不應准許者而言，此於再審之聲
    請準用之。原法院所為九十八年度再易字第一六號裁定，因
    抗告所得之利益未逾民事訴訟法第四百六十六條第一項規定
    之金額，係不得抗告第三審之案件，然再審聲請人合併請求
    已逾民事訴訟法第四百六十六條第一項規定之金額，自得抗
    告第三審法院甚明。
  (三)又按當事人以民事訴訟法第四百九十六條第一項第一款適用
    法規顯有錯誤為再審事由，提起再審之訴，應認此項理由於
    裁判送達時，當事人即可知悉，故計算是否逾三十日之不變
    期間，應自裁判確定時起算，無同法第五百條第二項但書之
    再審理由知悉在後的適用云云，顯有違誤；因上開認定僅係
    判決並非判例，自以各審之裁定及判決均應審究有無法律適
    用錯誤之理由為認定基準。九十八年度再易字第三四號裁定
    係駁回再審聲請人之聲請再審，且為不得抗告，即於宣示或
    送達時確定。而上開裁定於99年2月2日最後送達於該次再審
    聲請人程錫坤、廖通川，有送達證書在卷可稽，依法院訴訟
    當事人在途期間標準表所示，本件再審聲請人住居雲林縣者
    其在途期間為四日，是聲請人於99年2月25日向原法院提起
    本件再審之聲請，揆諸前揭說明，並未逾民事訴訟法第五百
    條第一項規定之三十日法定不變期間，應可認定。至於98年
    6月25日所為之九十八年度再易字第十六號裁定，因係不得
    抗告第三審之事件，一經宣示即告確定，再審聲請人係於同
    年26日收受送達，扣除在途期間，再審聲請人提起本件再審
    之聲請，顯尚未逾三十日之不變期間。
  (四)再審聲請人之所以對前次再審裁定聲請再審，最終目的係欲
    前次再審程序廢棄原確定判決，此由再審聲請人之聲請再審
    意旨所述，除對原確定裁定聲請再審外，併指摘本件原確定
    判決如何具法定再審之事由即明。然再審聲請人既曾以原確
    定判決有再審事由而對之提起再審，前後業經鈞院以九十五
    年再易字第一七號、九十八年再易字第一六號等裁定在案，
    揆之該等裁定理由載稱：原確定判決於93年11月3日本院宣
    示時即已確定，且再審聲請人均於93年12月3日收受該確定
    判決，有調閱本院九十二年上易字第一三二號分割共有物事
    件全卷為憑；且再審聲請人已就再審理由之發生或知悉在後
    遵守不變期間提出證據，當認已有遵守不變期間之釋明，顯
    合於法條規定及實務見解，應認合法。
  (五)綜上所述，本件原確定裁定雖均認再審聲請人係以同一事由
    更行聲請再審，請求廢棄九十八年度再易字第三四號確定裁
    定、九十八年度再易字第一六號確定裁定及九十二年度上易
    字第一三二號原確定判決，顯已違反民事訴訟法第四百九十
    八條之一「再審聲請人不得以同一事由更行提起再審之訴」
    之規定，惟並未具體表明有何以同一事由提起再審之情形，
    係有違誤，請求廢棄原確定裁定。
三、經查，本件聲請人雖表示因不服本院99年度再抗字第11號確
    定裁定（下稱原確定裁定），提起本件再審之聲請，求予廢
    棄上開裁定云云。惟依聲請人於本件再審聲請書狀所載，不
    僅與原確定裁定之聲請意旨完全相同，再細繹其內容，均係
    針對原確定裁定以前之本院歷次再審確定裁定有所指陳，並
    未指明原確定裁定本身究有如何之不適法，或有如何合於法
    定再審事由之具體情事，且原確定裁定以「聲請人一再以同
    一事由聲請再審」駁回再審，於法亦屬有據，聲請人空言主
    張：「原確定裁定駁回聲請人再審聲請，係有違誤」云云，
    揆諸首開說明，其再審聲請並不合法，本院自毋庸命其補正
    ，逕以裁定駁回之。
據上論結，本件再審之聲請為不合法，應依民事訴訟法第五百零
七條、第五百零五條、第四百九十八條之一、第五百零二條第一
項、第九十五條及第七十八條，裁定如主文。
中    華    民    國   100    年    4     月    28    日
                  民事第二庭    審判長法  官  陳光秀
                                      法  官  莊俊華
                                      法  官  曾平杉
上為正本係照原本作成。
如對本裁定抗告，須於本裁定送達後10日內向本院提出抗告狀（
須附繕本），並應繳納抗告費新台幣1千元。
中    華    民    國   100    年    4     月    28    日
                                      書記官  葉秀珍